【裁判字號】    90,上易,273
【裁判日期】    901113
【裁判案由】    侵權行為損害賠償
【裁判全文】
臺灣高等法院臺中分院民事判決      九十年度上易字第二七三號
      上    訴    人  甲○○○.
      被  上  訴  人  丙○○
                      乙○○
右當事人間侵權行為損害賠償事件，上訴人對於中華民國九十年三月二十七日臺灣台
中地方法院第一審判決（九十年度附民字第一二六號），提起上訴，本院判決如左：
      主      文
原判決關於駁回上訴人後開第二項之訴部分廢棄。
被上訴人應連帶給付上訴人新台幣壹拾貳萬貳仟捌佰貳拾壹元及自九十年二月十七日
起至清償日止，按年息百分之五計算之利息。
其餘上訴駁回。
第一、二審訴訟費用，由被上訴人連帶負擔三分之一，餘由上訴人負擔。
      事實及理由
一、上訴人主張：被上訴人丙○○、乙○○於民國（下同）八十九年八月二十日下午
    一時三十分許，在台中縣后里鄉○○村○○路一三○之一號雜貨店內，與雜貨店
    老闆娘陳廖芬英理論鄰地糾紛時，因不滿上訴人在旁插嘴，竟共同毆打上訴人，
    ，致使上訴人受有頭部外傷併腦震盪，左眼眶瘀血，右腋下挫傷腫脹，左上臂多
    處瘀血，胸部及下肢疼痛等傷害，業經台灣高等法院台中分院九十年度上易字第
    一○八一號刑事判決，各處拘役四十五日確定在案。上訴人受傷後花去醫藥費二
    萬二千八百二十一元，又身心受創甚鉅，精神痛苦不堪，爰請求精神撫慰金三十
    萬元，為此依據民法第一百八十四條第一項、第一百八十五條第一項、第一百九
    十五條第一項，請求被上訴人連帶賠償三十二萬二千八百二十一元及自起訴狀繕
    本送達被上訴人翌日起至清償日止，按年息百分之五計算之利息。
二、被上訴人則以：伊等並未毆打上訴人，不能僅憑上訴人有傷害之結果，推斷必遭
    被上訴人毆打。退而言之，縱仍採信刑庭認定之事實，則有關李綜合醫院所診察
    上訴人「頭部外傷併腦震盪」之傷勢，既未經刑庭採認係被上訴人行為所致，自
    無由令被上訴人就此部分醫療支出負賠償之責云云，資為抗辯。
三、原審就上訴人之請求，為上訴人全部敗訴之判決，上訴人全部聲明不服，求為判
    決：原判決廢棄，被上訴人應連帶給付上訴人三十二萬二千八百二十一元及自九
    十年二月十七日起至清償日止，按年息百分之五計算之利息。被上訴人則求為判
    決駁回上訴。
四、上訴人主張被上訴人傷害伊之事實，業據其提出行政院衛生署豐原醫院診斷證明
    書及該院暨李綜合醫院醫藥費收據影本八張為證。被上訴人雖否認有毆打上訴人
    之事實，然查證人陳廖芬英於本院刑庭亦明確證述被上訴人乙○○確曾將鐵撬拿
    進其經營雜貨店內，乙○○就此固辯稱伊原持鐵撬工作，是日其所持鐵撬在巷子
    口即遭其姊搶下，並未拿進證人陳廖芬英之雜貨店云云。然被上訴人乙○○所持
    鐵撬如早在巷子口即遭其姊搶下，上訴人應未看到該鐵撬，又如何能憑空設想指
    述被上訴人乙○○持鐵撬之事，則上訴人所述其遭被上訴人乙○○毆打伊時，被
    上訴人乙○○手持鐵撬一節應符真實（惟被上訴人乙○○未必即係以該鐵撬毆打
    上訴人），被上訴人乙○○如無施暴故意，何以會將具高度危險性之鐵撬拿進雜
    貨店內，又如無欲持鐵撬行兇狀，何以其親人會急於要將該鐵撬搶下，而證人邵
    進福在本院刑庭證述伊是日進入雜貨店內推開被上訴人丙○○與上訴人，被上訴
    人丙○○與上訴人如僅係口角爭執，邵進福至多僅須將被上訴人丙○○勸出雜貨
    店即可，如非當時確有激烈肢體衝突，何勞邵進福動手推開二人，該雜貨店是否
    佔用被上訴人丙○○土地事與上訴人無涉，上訴人與被上訴人丙○○生口角後，
    被上訴人丙○○之子女、親人多人即趕至現場，人多勢眾，上訴人如非先遭毆打
    成傷，一時激憤難忍，何以會在從雜貨店出來後，仍要拿斗笠打身為村長之被上
    訴人丙○○（詳陳廖芬英本院刑庭證述），而上訴人於八十九年八月二十一日向
    台中縣警察局大甲分局提出告訴時指訴：「（敘述當時用何物毆打妳？）當時丙
    ○○及邵永宗分別用拳頭及腳毆打我頭部、身體手臂等部位。乙○○用鐵條打我
    頭部及身體。毆打時丙○○並口出三字經（幹妳娘）打給你死。」等語；嗣於台
    灣台中地方法院檢察署檢察官偵訊時則供述：「（何時地被毆打？）八十九年八
    月二十日下午一時三十分許，在安眉路一三○之一號被丙○○毆打，丙○○打完
    後，又回去找其二個兒子即邵永宗、乙○○前來也打我，而丙○○是打我右胸部
    ，是用腳踹的，並出言我。（邵永宗、乙○○有無毆打妳？）都有，又乙○○
    有用拔鐵釘之工具打我頭部，且他們二人是丙○○回去找他的二個兒子出來的。
    」；於一審法院九十年二月十六日審理時指述「．．他在門口就踹我，踢倒我後
    我爬起來，他還追到店裡面，他把我踢倒時他的兩個兒子還沒有出來，我爬起來
    後他的兩個兒子出來了，他三人就一起打我，在店裡時被上訴人丙○○用腳踢我
    的胸部，被告邵永宗用拳頭打我的腦袋正上方，被上訴人乙○○用撬（筆錄誤載
    為翹）板模的鐵支約一公尺用彎彎的那邊打我的頭正上方，就這樣子。他們三人
    在店裡打我時，陳廖芬英看到他們打我，她退到她家的廚房裡面。後來我去李綜
    合醫院住院。（被告乙○○打你，是用何力道？）他用力揮打。」等語，就細節
    之處及與陳廖芬英所述固略有差異，然上訴人本於被害人地位，對加害人加害伊
    情狀，指述略有渲染誇大之處，實可理解，詢問上訴人遭被上訴人以何力道打伊
    ，上訴人當然回答「他用力揮打」，否則上訴人何必提出告訴，當不能以上訴人
    指述遭嚴重毆打，然呈現傷勢卻不重，即認上訴人完全未遭毆打，以現場雜沓混
    亂情狀，要上訴人明辨其身上各處傷勢係被上訴人等以何物、何力道毆打更屬強
    人所難，事後回憶追述，亦難免有順序顛倒或細節之處無法陳述明確之處。又被
    上訴人亦因傷害罪，經本院以九十年度上易字第一○八一號刑事判決，各判處拘
    役四十五日，如易科罰金，以三百元折算一百確定在案，有該案卷宗可憑，上訴
    人主張之事實堪信為真實。
五、按因故意或過失，不法侵害他人之權利者，負損害賠償責任；數人共同不法侵害
    他人之權利者，連帶負損害賠償責任；不法侵害他人之身體、健康、名譽、自由
    、信用、隱私、貞操，或不法侵害其他人格法益而情節重大者，被害人雖非財產
    上之損害，亦得請求相當之金額，其名譽被侵害者，並得請求回復名譽之適當處
    分。民法第一百八十四條第一項、第一百八十五條第一項、第一百九十五條第一
    項分別定有明文。是以，上訴人援引上開法條，請求被上訴人連帶賠償，核屬有
    據，應予准許。至其請求之金額如下：
  (一)醫療費用部分：
    上訴人主張其被毆遍體鱗傷，除於八十九年八月二十、二十一、二十八日至豐原
    醫院門診治療外，其中八十九年八月二十二日因傷勢趨重，復至李綜合醫院大甲
    分院住院前後九天，共花去醫藥費二萬二千八百二十一元，已經上訴人提出醫療
    費收據八張為據。被上訴人雖抗辯李綜合醫院醫療支出與本件傷害無關，然查人
    體受創其傷勢非必然立即顯現，上訴人被毆後，腦震盪未立即顯現，日後發現再
    至李綜合醫院診治，並非不可能之事。是李綜合醫院住院醫療費用亦應認為係醫
    療傷勢所必需，本院核計結果，豐原醫院及李綜合醫院之醫療費用共計二萬二千
    八百二十一元，上訴人之請求應全部予以准許。
  (二)精神撫慰金部分：
    上訴人主張被上訴人丙○○身為村長，毆打上訴人致遍體鱗傷，上訴人身心內外
    受創甚鉅，精神痛苦不堪，請求精神撫慰金三十萬元。本院審酌上訴人係家庭主
    婦，不識字；被上訴人丙○○國小畢業，現任村長，每月收入四萬一千元，現扶
    養其妻王美瓊、媳劉秀芳、孫女邵亭瑞、孫邵亭輝；被上訴人乙○○國中畢業，
    現服兵役，其妻劉秀芳及子女邵亭瑞、邵亭輝均由父丙○○扶養等情狀，認以十
    萬元較為適當，超過部分不應准許。
六、綜上，上訴人得請求之賠償金額為十二萬二千八百二十一元及自起訴狀繕本送達
    翌日（即九十年二月十七日）起至清償日止，按年息百分之五計算之利息，其餘
    超過部分之請求及其利息，均不應准許。原審就上開應准許部分，為上訴人敗訴
    之判決，尚有未洽，上訴意旨求予廢棄改判，為有理由，應由本院予以廢棄改判
    如主文第二項所示，至於上訴人之請求不應准許部分，原判決為上訴人敗訴之判
    決，並駁回其假執行之聲請，經核並無不合，上訴意旨求予廢棄改判，為無理由
    ，應予駁回。
七、據上論結，本件上訴為一部有理由，一部無理由，依民事訴訟法第四百五十條、
    第四百四十九條第一項、第七十九條但書、第八十五條第二項，判決如主文。
中      華      民      國    九十      年     十一     月     十三     日
~B1民事第三庭審判長法  官  陳照德
~B2                法  官  陳成泉
~B3                法  官  曾謀貴
右為正本係照原本作成。
不得上訴。
~B                書記官  林振甫
中      華      民      國    九十      年     十一     月     十四     日
                                                                        Ｙ


司法院資訊處製作；財團法人民間司法改革基金會備份。
